【裁判字號】    98,事聲,107
【裁判日期】    991224
【裁判案由】    消債聲明異議
【裁判全文】
臺灣高雄地方法院民事裁定             98年度事聲字第107號
異  議  人            萬泰商業銀行股份有限公司
法定代理人  丙○○
代  理  人  甲○○
相  對  人  乙○○
上列相對人消費者債務清理事件，異議人不服本院民國98年9 月
17日執消債更字第100 號司法事務官所為更生方案認可之裁定處
分而聲明異議，本院裁定如下：
    主      文
異議駁回。
異議費用由異議人負擔。
    理      由
一、本件異議要旨略以：原裁定所認可之更生方案，債務人所陳
    可清償金額與總欠款金額仍有相當之差距，債務人僅清償些
    微金額即可免除高達1,519,888 元之債務，對於其他情況類
    似，但仍正常繳款之債務人顯有不公，甚至嚴重影響金融秩
    序。又相對人之配偶目前雖無業，然其正值壯年，仍有謀生
    能力，應可與相對人共同負擔子女扶養費，而非將此扶養費
    由相對人獨力負擔而轉嫁予各債權人，故在相對人所提更生
    方案僅還款達30.08 ％之情形下，難認其有還款誠意，原裁
    定僅片面維護債務人利益，並未考量對債權人是否公允，應
    認有消費者債務清理條例第63條第1 項第1 款不應認可之情
    形，爰依法聲明異議等語。
二、按消費者債務清理條例之制定，乃為使負債務之消費者得依
    本條例所定程序清理其債務，以調整其與債權人及其他利害
    關係人之權利義務關係，保障債權人之公平受償，謀求消費
    者經濟生活之更生，進而健全社會經濟之發展，消費者債務
    清理條例第1 條定有明文。又債權人會議可決之更生方案對
    不同意或未出席之債權人不公允者，法院應不認可更生方案
    ，該條例第63條第1 項第1 款亦有明文。故消費者債務清理
    條例之制定既係為使負債務之消費者得依本條例所定程序清
    理其債務，保障債權人之公平受償，以謀求消費者經濟生活
    之更生，故除有消費者債務清理條例第63條第1 項或第64條
    第2 項所列所定之情形外，法院於認可更生方案時，尚非不
    得斟酌債務人之資力狀況，依照債務人所提更生方案之還款
    成數，債務人所提之更生方案是否有浪費之情事，及債務人
    實際生活上若有特殊困難時，應否加以考慮等情狀，而裁量
    認可更生方案，合先敘明。
三、經查：
  (一)本件相對人即債務人經本院於民國97年10月31日以97年度消
    債抗字第308 號裁定准予進行更生程序，而相對人現有固定
    之薪資收入每月約28,297元之事實，業據本院於更生程序進
    行中調取97年度稅務電子閘門財產所得調件明細表在卷可稽
    ，而異議人雖主張相對人之配偶目前固無業，惟其配偶既有
    謀生能力，即應與之共同負擔子女扶養費云云。查債務人配
    偶於97年度確實無收入乙節，有上開稅務電子閘門財產所得
    調件明細表附卷可參，惟本院司法事務官於斟酌相對人每月
    應支付之生活費及扶養費用時，已慮及日後相對人配偶仍可
    覓得工作而有收入，應與相對人共同支付扶養費，並斟酌於
    相對人在其配偶有工作所得及其長子成年（102 年8 月30日
    ）前，相對人每月應負擔之生活及扶養費約28,270元（即本
    人111,30 9＋其子11,309×3 ×1/2 〔與配偶共同分擔方式
    計算〕），於次子成年（105 年10月1 日）前，相對人每月
    應負擔之生活及扶養費約22,078元（即本人111,309 ＋其子
    11,309×2 ×1/2 ），認相對人所提出之第1 期至60期每月
    清償5,00 0元，第61期至第96期每月清償9,000 元之更生方
    案為妥適而予以認可，此並無異議人主張未審酌相對人之配
    偶應共同分擔扶養費用之情事，異議人以此執為原裁定認可
    之更生方案不當或非公允，顯無足採。
  (二)又原裁定既係在斟酌相對人之月收入僅28,297元，而相對人
    所提之更生方案係將其收入扣除應支付之基本生活費及共同
    扶養子女費後之餘款幾用以還款，且相對人願將所提出更生
    方案之清償期延長為8 年，並以二階段方式還款以使債權人
    得以提高受償成數，足證其確有清償之誠意；暨系爭更生方
    案之還款金額佔債務總額之30.08 % ，已相當程度保障債權
    人之利益及公平受償之機會等情形，故認其條件核屬公允、
    適當、可行；本院審酌後亦認在未有消費者債務清理條例第
    63條及第64條第2 項所規定不得為逕予認可之事由之情形下
    ，衡諸上情，堪認相對人確已盡力清償，該更生方案條件，
    確屬公平允當。異議人徒以相對人之更生方案清償總額與欠
    款總額有甚大差距，遂認原裁定未公允及相對人無清償誠意
    云云，尚無足採。
四、綜上所述，本院司法事務官斟酌相對人所提更生方案，每月
    1 期，共96期、第1 至60期每月於15日前清償5,500 元，第
    61至96期每月15日前清償9,000 元，清償債務比例達30.08
    ％，而認其條件核屬公允、適當、可行；此外，又查無同條
    例第63條或第64條第2 項所定不應認可之消極事由存在，乃
    逕依同條例第64條第1 項裁定予以認可相對人所提更生方案
    ，經核並無不合。從而，異議人聲明異議，非有理由，應予
    駁回。
五、依消費者債務清理條例第15條、民事訴訟法第240 條之4第3
    項後段、第78條，裁定如主文。
中    華    民    國    99    年    12    月    24    日
                  民事第四庭  法  官  楊淑珍
正本係照原本作成。
如不服本裁定應於送達後10日內向本院提出抗告狀，並繳納裁判
費新台幣1,000元。
中    華    民    國    99    年    12    月    24    日
                              書記官  吳良美


司法院資訊處製作；財團法人民間司法改革基金會備份。
